臺灣彰化地方法院民事判決　100年度簡上字第59號
上　訴　人
即被上訴人　陳啟全
被　上訴人
即　上訴人　柯謝若珠
訴訟代理人　吳天富律師
複　代理人　黃文欽
上列當事人間請求給付票款事件，上訴人對於民國100年4月6日
本院彰化簡易庭第一審判決（100年度彰簡字第19號）提起上訴
，本院於民國100年12月6日言詞辯論終結，判決如下：
    主  文
原判決關於駁回柯謝若珠後開第二項之訴暨其假執行之聲請部分
，及訴訟費用之裁判均廢棄。
上開廢棄部分，陳啟全應再給付柯謝若珠新臺幣參拾貳萬元，及
自民國九十九年一月一日起至清償日止，按年息百分之五計算之
利息。
柯謝若珠其餘上訴、陳啟全之上訴均駁回。
第一、二審訴訟費用由陳啟全負擔。
    事實及理由
壹、程序方面：
    按在第二審為訴之變更或追加，非經他造同意，不得為之，
    但擴張或減縮應受判決事項之聲明者，不在此限；簡易程序
    之上訴及抗告程序，準用第434條第1項、第434條之1及第3
    編第1章、第4編之規定。民事訴訟法第446條第1項、第255
    條第1項第3款、436之1第3項分別定有明文。被上訴人即上
    訴人（下稱被上訴人）柯謝若珠訴之聲明第2項於原審係請
    求上訴人即被上訴人陳啟全（下稱上訴人）應給付被上訴人
    新臺幣（下同）32萬元，及自民國98年12月31日起至清償日
    止，按年息5％計算之利息（見本院100年度彰簡字第19號卷
    第4頁），嗣於本院就聲明請求金額之利息起算日擴張為「
    自98年12月30日起算利息」（見本院100年度簡上字第59 號
    卷第72頁），係屬擴張其應受判決事項之聲明，依上開規定
    ，無須經對造同意即可為之，合先敘明。
貳、實體方面：
一、被上訴人主張：
  (一)被上訴人持有上訴人簽發之支票號碼SA0000000、期日99年1
    月31日、付款人彰化第一信用合作社、面額27萬元之支票（
    下稱系爭27萬元支票）1紙，嗣於99年2月1日為付款之提示
    ，竟因存款不足而遭退票，未獲兌現，爰依票據關係請求上
    訴人應給付被上訴人27萬元，及自99年2月1日起至清償日止
    ，按年息6％計算之利息。
  (二)上訴人於98年間向被上訴人借款32萬元，言明98年底清償，
    有支票號碼SA0000000、期日98年8月30日、付款人彰化第一
    信用合作社、面額32萬元之支票（下稱系爭32萬元支票）1
    紙及其親筆書立之還款計劃書（下稱系爭還款計畫書）可稽
    。嗣至同年12月底仍未償還，被上訴人於98年12月30日為付
    款之提示，因存款不足而遭退票，爰依消費借貸法律關係請
    求上訴人應給付被上訴人32萬元，及自98年12月31日起至清
    償日止，按年息5％計算之利息。
  (三)並聲明：1.上訴人應給付被上訴人27萬元，及自99年2月1日
    起至清償日止，按年息6％計算之利息。2.上訴人應給付被
    上訴人32萬元，及自98年12月31日起至清償日止，按年息5
    ％計算之利息。3.前二項聲明，被上訴人願供擔保，請准宣
    告假執行。
  (四)除與原審判決記載相同者，予以引用外，於本院補稱：
  1.上訴人從95年開始就向訴外人柯朗鎔及被上訴人夫妻借款，
    付款人為彰化第一信用合作社、支票號碼SA0000000、SA000
    0000、SA0000000、SA0000000、SA0000000，面額各為20萬
    元、18萬元、14萬元、6萬元、6萬元（票據金額共計64萬元
    ）之支票5紙（期日分別為97年12月30日、98年3月31日、98
    年4月27日、98年4月30日、98年5月1日，下稱系爭支票5紙
    ）即係上訴人借款所簽發，又證人柯尊文已就上訴人借款方
    式及情節證述甚詳，足證兩造間有金錢借貸關係之存在。上
    訴人所提中古機買賣讓渡書（下稱系爭買賣讓渡書）並非真
    正，對此，被上訴人已向臺灣彰化地方法院檢察署，對上訴
    人提出偽造文書之告訴，目前由該署檢察官以100年度偵續
    字第110號偵辦中。
  2.上訴人雖辯稱本件係因訴外人即被上訴人之夫柯朗鎔（已歿
    ）遲未交付中古機器，上訴人始拒絕支付其所簽發之支票票
    款云云，惟經被上訴人於原審質問其為何不取回中古機買賣
    讓渡書所載之5紙支票，上訴人乃無言以對，且倘若其所辯
    為真，何以其未收到購買之機器，即願意支付現金5萬元及
    利息38,000元予被上訴人，足證系爭支票5紙確係向訴外人
    柯朗鎔及被上訴人夫妻借款而簽發，此外，並有上訴人書寫
    之系爭還款計畫書可證。
  3.訴外人柯朗鎔過世後，上訴人簽發系爭27萬元、32萬元支票
    合計面額590,000元，另再付現金50,000元及利息38,000元
    ，向被上訴人換回上訴人原先所簽立之系爭支票5紙，亦經
    上訴人自承在卷，顯見系爭32萬元支票確係借款無疑。
二、上訴人陳啟全則以：
    除與原審判決記載相同者，予以引用外，於本院補稱：
  (一)上訴人與訴外人柯朗鎔訂立系爭買賣讓渡書，由上訴人向訴
    外人柯朗鎔購買中古機器，並開立系爭支票5紙（票據金額
    共計64萬元）予訴外人柯朗鎔，嗣訴外人柯朗鎔將其中支票
    號碼SA0000000、面額18萬元之支票1紙委託彰化縣和美鎮農
    會代收，其後訴外人柯朗鎔過世，上訴人簽發系爭27萬元、
    32萬元支票，並給付被上訴人現金5萬元及利息38,000元後
    ，被上訴人始將系爭支票5紙交還上訴人。
  (二)參照最高法院71年度臺上字第4416號、71年度臺上字第2139
    號判決意旨，系爭買賣讓渡書上所載「柯」字，應生訴外人
    柯朗鎔簽名之效力。雖訴外人柯朗鎔已死亡，惟比對其以往
    簽署文件之筆跡，應可確認前揭簽名之真正。又因上訴人未
    受領買賣之中古機器，故依民法第264條規定，上訴人拒絕
    給付系爭27萬元、32萬元支票之票款。
三、原審就被上訴人請求上訴人應給付27萬元，及自99年2月1日
    起至清償日止，按年息6％計算之利息部分，為被上訴人勝
    訴之判決，並宣告得假執行，而駁回其餘之訴及假執行之聲
    請。兩造均分別對其不利部分，提起上訴。其中上訴人陳啟
    全之上訴聲明為：(一)原判決不利於上訴人陳啟全部分廢棄；
    (二)上開廢棄部分，被上訴人在第一審之訴應予駁回；(三)第一
    審判決廢棄部分及第二審訴訟費用由被上訴人柯謝若珠負擔
    。被上訴人柯謝若珠之上訴聲明為：(一)原判決不利於上訴人
    柯謝若珠部分廢棄；(二)上開廢棄部分，上訴人應給付被上訴
    人32萬元，及自98年12月30日起至清償日止，按年息5％計
    算之利息；(三)第一審判決廢棄部分及第二審訴訟費用由上訴
    人陳啟全負擔。兩造之答辯聲明均為：(一)對造之上訴駁回。
    (二)第二審訴訟費用由對造負擔。
四、兩造不爭執之事項：
  (一)上訴人與訴外人即被上訴人之夫柯朗鎔（於98年2月14日死
    亡）認識，上訴人曾開立付款人為彰化第一信用合作社、支
    票號碼SA0000000、SA0000000、SA0000000、SA0000000、SA
    0000000，面額各為20萬元、18萬元、14萬元、6萬元、6萬
    元（票據金額共計64萬元，期日分別為97年12月30日、98年
    3月31日、98年4月27日、98年4月30日、98年5月1日）之系
    爭支票5紙，被上訴人曾執有系爭支票5紙（以上為兩造所不
    爭執，並有系爭支票5紙影本在卷可按，見本院100年度彰簡
    字第19號卷第20頁至第23頁）。
  (二)上訴人曾開立付款人為彰化第一信用合作社、支票號碼SA00
    00000、SA0000000，面額各為27萬元、32萬元（期日分別為
    99年1月31日、98年8月30日）之系爭支票2紙，並交付被上
    訴人（以上為兩造所不爭執，並有系爭27萬元、32萬元支票
    2紙影本在卷可按，見本院100年度彰簡字第19號卷第6頁至
    第7頁）。
  (三)被上訴人向臺灣彰化地方法院檢察署對上訴人提起偽造文書
    之告訴，主張系爭買賣讓渡書係上訴人偽造，嗣經該署檢察
    官於100年6月10日，以100年度偵字第5141號為不起訴處分
    ，復經臺灣高等法院臺中分院檢察署發回續查，現由該署檢
    察官以100年度偵續字第110號偵辦中（以上有臺灣彰化地方
    法院檢察署檢察官100年度偵字第5141號不起訴處分書、臺
    灣高等法院全國前案簡列表各1份在卷可按，見本院100年度
    簡上字第59號卷第52頁至第53頁、第114頁）。
五、兩造爭執之事項：
  (一)被上訴人依票據關係請求上訴人應給付被上訴人27萬元，及
    自99年2月1日起至清償日止，按年息6％計算之利息，有無
    理由？
  (二)被上訴人依消費借貸法律關係請求上訴人應給付被上訴人32
    萬元，及自98年12月31日起至清償日止，按年息5％計算之
    利息，有無理由？
六、本院得心證之理由：
  (一)被上訴人依票據關係請求上訴人應給付被上訴人27萬元，及
    自99年2月1日起至清償日止，按年息6％計算之利息，有無
    理由？
  1.按票據乃文義證券及無因證券，故票據上之權利義務悉依票
    上所載文義定之，與其基礎之原因關係各自獨立。票據上權
    利之行使不以其原因關係存在為前提，是以執票人行使票據
    上權利時，就其基礎之原因關係確係有效存在並不負舉證責
    任。反之，若票據債務人以自己與執票人間所存抗辯之事由
    對抗執票人，依票據法第13條規定觀之，固非法所不許，惟
    應由其就該抗辯事由舉證證明。
  2.查系爭27萬元支票已將應記載之事項載明，完成發票行為，
    被上訴人執有該紙票據，處於得行使票據權利之狀態，則就
    阻礙其行使票據權利之原因關係是否存在之事實，自應由票
    據債務人即上訴人舉證證明。本件上訴人固主張其於97年間
    ，向訴外人即被上訴人之夫柯朗鎔購買中古機器3臺，總價
    64萬元，其以付款人彰化第一信用合作社之系爭支票5紙交
    付訴外人柯朗鎔收執，言明機器修繕完成才交貨，並預定交
    貨日為98年1月2日，然訴外人柯朗鎔未及時於交貨日將機器
    修繕完成，又因身體欠安須至臺北就醫，故將支票委託訴外
    人柯式宗暫為保管，惟不久後訴外人柯朗鎔過世，兩造經和
    美鎮民代表柯景鎗居間協商，被告為顧及票據不被列入拒絕
    往來戶，同意以交付現金5萬元，利息38,000元，另開具系
    爭27萬元、32萬元支票，換回原先開具系爭支票5紙云云，
    並提出系爭買賣讓渡書1份（見本院100年度彰簡字第119號
    卷第19頁）為證。經查：
    (1)上訴人主張訴外人柯朗鎔98年1月初某日，將支票號碼SA0
      000000、SA0000000、SA0000000、SA0000000，面額各為
      20萬元、14萬元、6萬元、6萬元、6萬元之系爭支票4紙暫
      時交付訴外人柯式宗保管，支票號碼SA0000000、面額18
      萬元之系爭支票1紙則因先前已委託彰化縣和美鎮農會代
      收，而未交付訴外人柯式宗，嗣訴外人柯朗鎔過世後，被
      上訴人向訴外人柯式宗取回上開保管之系爭支票4紙，其
      後上訴人簽發支票號碼SA0000000之面額32萬元支票（期
      日98年7月31日）、支票號碼SA0000000之系爭32萬元支票
      （期日98年8月30日）交付被上訴人，並向被上訴人取回
      支票號碼SA0000000、SA0000000、SA0000000、SA0000000
      之系爭支票4紙，至於支票號碼SA0000000、面額18萬元之
      系爭支票1紙部分，被上訴人表示會向和美鎮農會抽回再
      交付上訴人；迄至98年7月31日，上訴人復將支票號碼SA0
      000000之系爭27萬元支票及現金5萬元交付被上訴人，另
      付利息38,000元予被上訴人，及書立系爭還款計畫書，以
      向被上訴人取回支票號碼SA0000000之面額32萬元支票等
      情，核與證人柯景鎗於原審訊問時證述及證人柯式宗、柯
      尊文於本院訊問時證述之情節相符（見本院100年度彰簡
      字第19號卷第39頁至第40頁、100年度簡上字第59號卷第
      39頁至第40頁、第43頁），並有系爭支票5紙、系爭32萬
      支票、系爭27萬支票、臺灣票據交換所臺中市分所退票理
      由單、支票號碼SA0000000支票、系爭還款計畫書等件影
      本為證（見本院100年度彰簡字第19號卷第6頁至第8頁、
      第20頁至第23頁、100年度簡上字第59號卷第45頁），堪
      信屬實。顯見上訴人簽發系爭27萬元、32萬元支票，僅係
      為取回被上訴人所持有之票據。
    (2)經本院向彰化第一信用合作社函查系爭支票5紙之空白票
      據領用日期，經該合作社查覆支票號碼SA0000000之空白
      票據領用日期為97年5月22日、支票號碼SA0000000之空白
      票據領用日期為97年11月14日、支票號碼SA0000000之空
      白票據領用日期為97年8月1日、支票號碼SA0000000之空
      白票據領用日期為96年6月5日、支票號碼SA0000000之空
      白票據領用日期為97年11月14日，均為上訴人所領取，有
      該合作社100年9月15日彰一信合字第4021號函1份在卷可
      按（見本院100年度簡上字第59號卷第95頁）。又經本院
      向彰化縣和美鎮農會函詢系爭支票5紙是否有委託該農會
      代收乙節，經該農會查覆支票號碼SA0000000、SA0000000
      支票分別於97年10月22日、98年3月9日抽回，支票號碼SA
      0000000、SA0000000、SA0000000支票尚無至該農會代收
      等情，亦有該農會100年8月2日和鎮農信字第1000002336
      號函1份在卷可按（見本院100年度簡上字第59號卷第65頁
      ）。再參以上訴人於檢察官偵訊時自承：本件讓渡書係於
      97年10、11月間，在彰化縣和美鎮○○路18巷5號我住處
      簽的，當時只有我與柯朗鎔在場，我係向柯朗鎔購買機器
      3臺總價64萬元，並以支票5張交付予柯朗鎔收執，同時約
      定嗣機器修繕完成才交貨，並預定交貨日期係98年1月2日
      ，後該機器等還未修理，柯朗鎔就去臺北看病了等語（見
      臺灣彰化地方法院檢察署100年度偵字第5141號不起訴處
      分書，見本院100年度簡上字第59號第52頁至第53頁）；
      其於原審亦自承：雙方同意訂購合約，我開出一信支票5
      張金額付給柯朗鎔收等語（見本院100年度彰簡字第19號
      卷第17頁至第18頁），顯見上訴人係主張其於97年10、11
      月間，在彰化縣和美鎮鎮○里○○路18巷5號上訴人住處
      ，與訴外人柯朗鎔簽訂系爭買賣讓渡書，並將系爭支票5
      紙當場交付訴外人柯朗鎔。查上訴人所提出之系爭買賣讓
      渡書，其真正為被上訴人所否認，而觀諸系爭買賣讓渡書
      之買賣價款高達64萬元，數額非低，簽訂契約理應謹慎為
      之，然其上竟未記載簽訂日期，且就賣方方面僅簽「柯」
      一字，極為草率，是其真實性確屬可疑。又觀諸彰化第一
      信用合作社上開函覆系爭支票5紙之領用日期，支票號碼
      SA0000000、SA0000000之空白票據領用日期均為97年11月
      14日，衡情若上訴人主張有與訴外人柯朗鎔簽訂系爭買賣
      讓渡書為真，其簽訂日期應為97年11月14日以後之某日。
      然查彰化縣和美鎮農會上開函覆結果，支票號碼SA000000
      0支票係於97年10月22日抽回，設若上訴人於97年11月14
      日以後之某日，與被上訴人簽訂系爭買賣讓渡書，並將系
      爭支票5紙交付被上訴人，被上訴人豈有可能於97年10月
      22日以前之某日將支票號碼SA0000000支票交付和美鎮農
      會代收，並於97年10月22日向和美鎮農會抽回該紙支票，
      明顯悖於常情。是上訴人所提出之系爭買賣讓渡書，其上
      所記載「柯」自非訴外人柯朗鎔所親簽，應堪認定。
    (3)上訴人既主張系爭支票5紙係其向訴外人柯朗鎔買受中古
      機器之買賣價款，訴外人柯朗鎔尚未交付中古機器云云，
      則其於訴外人柯朗鎔過世後，理應儘速催告被上訴人依照
      系爭買賣讓渡書交付中古機器，或主張解除系爭買賣契約
      ，抑或另行訴訟以資解決，方與常情相符。尤其，被上訴
      人既未交付買賣標的之中古機器，依常理上訴人當然無庸
      支付票款。然上訴人於原審審理時自承：柯朗鎔過世後，
      柯景鎗有打電話叫我去，我有點香向死者拜拜，然後和柯
      景鎗、被上訴人、柯式宗坐下來，柯景鎗先問我說有64萬
      元的支票寄在柯式宗，我說是，46萬元支票寄柯式宗，18
      萬元支票柯朗鎔寄在農會，柯景鎗有附合，才平靜下來，
      柯式宗才有一個交代，嗣後我有透過柯景鎗向被上訴人換
      票，我不向上訴人說這是機械買賣款的原因，是因為被上
      訴人的先生柯朗鎔亡故在前，我不能在柯朗鎔靈前如此說
      ，很不敬亡者等語（見本院100年度彰簡字第19號卷第17
      頁、第26頁）；證人柯尊文於本院訊問時證稱：上訴人拿
      支票跟我們換系爭支票5紙時，都沒有提到中古機械買賣
      的事，我是在上訴人原審提出之答辯狀，才知道有系爭買
      賣讓渡書等語（見本院100年度簡上字第59號卷第41頁、
      第43頁）；證人柯景鎗於原審審理時證稱：被上訴人先生
      柯朗鎔係從事塑膠粒（原料）生意，沒有賣機械，關於系
      爭支票5紙支票事宜，我均不知情等語（見本院100年度彰
      簡字第19號卷第40頁）；證人柯式宗於本院訊問時證稱：
      柯朗鎔有交一袋支票寄放在我這邊，這與上訴人有什麼關
      係，我不清楚，我沒有聽過上訴人與柯朗鎔談到機械的事
      情等語（見本院100年度簡上字第59號卷第39頁），顯見
      上訴人並未向被上訴人、證人柯景鎗、柯式宗表示系爭支
      票5紙係買受中古機器之價款，要求被上訴人先行交付買
      賣標的。衡情若上訴人與訴外人柯朗鎔確有訂立系爭買賣
      讓渡書，其在未取得系爭買賣標的之情形下，何以不拒絕
      支付票款，反而持支票號碼SA0000000之面額32萬元支票
      （發票日98年7月31日）、支票號碼SA0000000之系爭32
      萬元支票（發票日98年8月31日），向被上訴人換回系爭
      支票5紙，甚至於98年7月31日，復將支票號碼SA0000000
      之系爭27萬元支票及現金5萬元、利息38,000元交付被上
      訴人，向被上訴人換回支票號碼SA0000000之面額32萬元
      支票，並同時書寫系爭還款計畫書，凡此均不合常情，自
      難認定系爭買賣讓渡書為真實。
    (4)至臺灣彰化地方法院檢察署檢察官雖有將系爭買賣讓渡書
      原本與被上訴人提出之訴外人柯朗鎔出國護照、合夥切結
      書、不動產買賣契約書、協議書、動產買賣契約書、便條
      、出租契約、支票簽收執據、房屋租賃契約書等訴外人柯
      朗鎔所親筆書寫之文件原本，送法務部調查局問題文書鑑
      識實驗室鑑定，該實驗室鑑定結果認為系爭買賣讓渡書上
      之「柯」字筆跡與被上訴人提出之訴外人柯朗鎔所親筆書
      寫等文件上之「柯」字筆跡筆劃特徵相似，研判有可能出
      於同一人手筆等情，有該實驗室100年5月10日調科貳字第
      10000186990號鑑定書在卷可稽（見臺灣彰化地方法院檢
      察署檢察官100年度偵字第5141號不起訴處分書，見本院
      100年度簡上字第59號第52頁至第53頁），然鑑定書僅係
      研判「相似」、「有可能出於同一人手筆」等語，並非百
      分之百確定係同一人所寫。又參以上訴人所提出之系爭買
      賣讓渡書，有上開明顯悖於常情之處，顯非真實，業經本
      院認定如上，是尚難僅以上開鑑定結果，遽認系爭買賣讓
      渡書上之「柯」字確係訴外人柯朗鎔所寫。
    (5)綜合上開證據，上訴人所提出之系爭買賣讓渡書，其上所
      記載「柯」顯非訴外人柯朗鎔所親簽，上訴人主張系爭支
      票5紙之原因關係為買賣云云，無足憑採。又系爭支票5紙
      之原因關係既非買賣，則上訴人嗣後陸續簽發交付被上訴
      人而用以換票之系爭27萬元支票，其原因關係亦非買賣甚
      明。
  3.按在票據上簽名者，依票上所載文義負責；發票人應照支票
    文義擔保支票之支付；支票到期經提示不獲付款時，執票人
    得對於發票人得行使追索權；執票人向支票債務人行使追索
    權時，得請求自為付款提示日起之利息，如無約定利率者，
    依年利6釐計算，票據法第5條第1項、第126條、第133條分
    別定有明文。查上訴人為系爭支票之發票人，被上訴人為系
    爭支票之執票人，其行使票據上權利，本於票據關係請求上
    訴人給付支票號碼SA0000000支票之票款27萬元，及自99年2
    月1日起至清償日止，按年利率6％計算之利息，揆諸前揭規
    定，洵屬有據，應予准許。上訴人雖以前詞置辯，惟其無法
    舉證證明支票號碼SA0000000支票之原因關係為買賣，其主
    張被上訴人未交付買賣標的，其得拒絕付款之抗辯，自無從
    憑採。原審為上訴人此部分敗訴之判決，核無違誤，上訴人
    指摘原判決此部分不當，求予廢棄改判，為無理由，應予駁
    回。
  (二)被上訴人依消費借貸法律關係請求上訴人應給付被上訴人32
    萬元，及自98年12月31日起至清償日止，按年息5％計算之
    利息，有無理由？
  1.被上訴人主張上訴人曾向其與訴外人柯朗鎔借款64萬元，並
    分別開立系爭支票5紙作為擔保，其後持系爭32萬元支票及
    另張32萬元支票向被上訴人換取系爭支票5紙，爰本於消費
    借貸關係請求上訴人清償其中借款32萬元云云，並提出系爭
    32萬元支票、退票理由單及系爭還款計畫書等件為證。上訴
    人雖不否認有開立系爭32萬元之支票予被上訴人，惟否認兩
    造間有借貸關係存在，抗辯其並未向被上訴人借款，系爭32
    萬元之支票係其向訴外人柯朗鎔購買中古機器之價款，其未
    拿到機器，並無付款之義務云云。則此部分首應判斷系爭支
    票32萬元究係上訴人基於買賣關係或借貸關係所簽發？
  2.查證人即訴外人柯朗鎔及被上訴人之子柯尊文於本院訊問時
    證稱：我們公司是經營塑膠次級出口，這個行業是現錢買現
    貨，我們公司的金庫現金有幾十萬元，我跟我母親都有鑰匙
    可以開金庫，系爭支票5紙是1張借1次，上訴人分次借，上
    訴人都是以支票來代替借據證明，先拿到錢再補支票，上訴
    人是向我父母親借錢，都是我母親拿錢給他，系爭支票5紙
    我有看到2、3次的現金交付，借款有利息，上訴人在98年還
    款計畫有註明，上訴人有拿系爭32萬元支票及另張32萬元支
    票換取系爭支票5紙等語（見本院100年度簡上字第59號卷第
    41頁至第43頁），對照上訴人主張其與訴外人柯朗鎔有訂立
    系爭買賣讓渡書，並開立系爭支票5紙作為買賣價款乙節並
    非真實，業如上述，衡情若上訴人並未向被上訴人分次借款
    共計64萬元，上訴人何須特意捏造其有向訴外人柯朗鎔購買
    中古機器之事實，並提出不實之系爭買賣讓渡書？其又何須
    書寫記載「補利息」、「7月31日改付利息1次清」、「12月
    31日全部付清」等字樣之系爭還款計畫書予被上訴人？堪信
    上訴人曾陸續向被上訴人與訴外人柯朗鎔借款共計64萬元，
    並分別開立系爭支票5紙作為擔保。又上訴人支付利息38,00
    0元予被上訴人，復將系爭32萬元支票、支票號碼SA0000000
    之面額32萬元支票（期日98年7月31日）交付被上訴人，以
    換取先前其所簽發之系爭支票5紙，足見上訴人分別簽發系
    爭支票5紙時，被上訴人及訴外人柯朗鎔已將相當於各該支
    票票面金額之款項交付上訴人，並無上訴人抗辯未收取票面
    金額款項之情形，否則上訴人何須支付利息予被上訴人，並
    書立系爭還款計畫書？從而，兩造就64萬元之借款確已意思
    表示合致，且有款項之交付，借貸關係即屬成立生效。被上
    訴人本於消費借貸法律關係，請求上訴人返還部分借款32萬
    元，核無不合。
  3.按給付有確定期限者，債務人自期限屆滿時起，負遲延責任
    ；給付無確定期限者，債務人於債權人得請求給付時，經其
    催告而未為給付，自受催告時起，負遲延責任；其經債權人
    起訴而送達訴狀，或依督促程序送達支付命令，或為其他相
    類之行為者，與催告有同一之效力。民法第229條第1項、第
    2項定有明文。本件上訴人就其與被上訴人間之借貸，已於
    系爭還款計畫書記載「7月31日改付利息1次清」、「12月31
    日全部付清」等字樣，並於98年7月31日支付利息38,000元
    予被上訴人，顯見上訴人係向被上訴人表示於98年12月31日
    將借款清償完畢，並於98年7月31日將借款清償完畢前應給
    付之利息1次支付予被上訴人。又證人柯尊文於本院訊問時
    亦證稱：上訴人自行寫系爭還款計畫書，然後也不經過我們
    同意，我們不同意也不行，他就是要這樣等語（見本院100
    年度簡上字第59號卷第74頁），堪認被上訴人亦同意上訴人
    之還款計畫，即借款清償期為98年12月31日，揆諸前揭規定
    ，上訴人應自兩造約定清償期之翌日即99年1月1日起始負遲
    延責任。
  4.綜上所述，被上訴人本於消費借貸契約之法律關係，請求上
    訴人給付32萬元，及自99年1月1日起至清償日止按法定利率
    年息5％計算之利息，為有理由，應予准許；逾此部分之請
    求，為無理由，應予駁回。原審就上開應准許部分，對被上
    訴人為敗訴之判決，容有未洽，上訴意旨指摘此部分原判決
    不當，求予廢棄改判，為有理由，應由本院廢棄改判如主文
    第1、2項所示；原審就上開不應准許部分，即98年12月31日
    按法定利率年息5％計算之利息，對被上訴人敗訴之判決，
    核無不合，上訴意旨指摘此部分原判決不當，求予廢棄改判
    ，為無理由。
七、本件事證已臻明確，經核兩造其餘攻擊防禦方法及舉證，核
    與判決結果不生影響，毋庸逐一論列，併此敘明。
八、據上論結，本件被上訴人即上訴人柯謝若珠上訴為一部有理
    由，一部無理由，上訴人即被上訴人陳啟全上訴為無理由，
    依民事訴訟法第436條之1第3項、第450條、第449條第1項、
    第79條、第78條，判決如主文。
中    華    民    國    100   年    12    月    20    日
                   民事第一庭   審判長法官      康弼周
                                      法官      陳瑞水
                                      法官      黃楹榆
以上正本係照原本作成。
對本判決不得上訴。
中    華    民    國    100   年    12    月    20    日
                                     書記官     彭月美